臺灣臺中地方法院刑事判決　94年度重訴緝字第408號
公　訴　人　臺灣臺中地方法院檢察署檢察官
被　　　告　甲○○
　　　　　　　　　　　三樓之三.
選任辯護人　陳國華律師
　　　　　　林志忠律師
上列被告因偽造文書案件，經檢察官提起公訴（九十一年度偵字
第二九二六號），本院判決如下：
    主    文
甲○○共同連續為他人處理事務，意圖為第三人不法之利益，而
為違背其任務之行為，致生損害於本人之財產，處有期徒刑拾月
。
    犯罪事實
一、甲○○係相互廣告有限公司（下稱相互公司）之實際負責人
    。丁○○自民國七十二年間起至八十四年四月間止擔任前臺
    中市第九信用合作社（下稱臺中九信，現已由合作金庫銀行
    承受）總社總經理，負責綜理臺中九信十二個營業單位，對
    借款人申貸金額在新臺幣（下同）一百萬元以內之信用貸款
    或三百萬元以內之擔保貸款有核示決行權，並為信用貸款及
    有擔保貸款覆核之人員；己○○於八十年至八十二年間為臺
    中九信總社徵信部經理，負責借款戶品格、財務、業務、技
    術、市場、管理、借款金額、用途、還款來源、以及債權確
    保之調查；丙○○於八十年間擔任臺中九信中正分社放款課
    長，職司受理客戶之擔保及無擔保貸款授信申請、文件審核
    及審核後核貸、對保等業務；戊○○於八十二年間亦為臺中
    九信中正分社放款課長，亦職司受理客戶之擔保及無擔保貸
    款授信申請、文件審核及審核後核貸、對保等業務；乙○○
    於八十年間係臺中九信副總經理，職司受理客戶之擔保及無
    擔保貸款授信申請、文件審核等業務；渠等均係受臺中九信
    之委託，各司綜理社務、放款案件之徵信、初審、複審及決
    定等業務，乃為臺中九信處理事務而從事業務之人員（以上
    臺中九信職員，除乙○○部分由本院另案審理中外，餘均經
    臺灣高等法院臺中分院判決有罪確定）。緣於八十年七月間
    甲○○因緣結識臺中九信總經理丁○○，適時其經營之相互
    公司需要資金，甲○○乃於八十年七月八日，以其本身及借
    用人頭王妙玲之名義，向臺中九信辦理信用貸款各三百萬元
    ，借款期限均為八十年七月十一日起至八十一年一月十一日
    止，丁○○明知甲○○係以「分散貸款、集中使用」之方式
    申請貸款，而該貸款方式，因借款人貸款金額可能超出償債
    能力，有導致信用破產、償還不能，使貸放金額生無法全數
    回收危險之虞，竟與甲○○基於共同為圖取甲○○不法借貸
    利益之概括犯意，指示具有犯意聯絡之臺中九信中正分社經
    理莊淑妙（已死亡）、丙○○配合辦理放貸，丁○○、己○○、莊淑妙、丙○○及乙○○均明知依臺中九信有效實施之
    貸款相關法令規章規定，申請貸款者必需入社滿一個月方可
    貸款，放款並應確實辦理徵信調查並徵取適當保證或質押品
    ，而甲○○、王妙玲二人甫於八十年七月八日始申請入社，
    入社未滿一月，且甲○○、王妙玲等二人雖於個人資料表上
    蓋章，惟其上甲○○僅記載相互公司副總經理，王妙玲僅記
    載相互公司業務主任，其他經濟狀況、個人收入情形均空白
    ，其等二人之信用調查表之經濟狀況、個人收入情形亦均空
    白，並未確實辦理徵信調查，依前揭規定根本不能准予貸款
    ，而基於前述圖利甲○○不法貸款利益之犯意聯絡，共同違
    背任務，於八十年七月十一日核准放款，本案遲至八十年七
    月廿九日提由臺中九信放款審議委員會蓋章追認通過，甲○○取得上述貸款後，全由甲○○繳交利息；其後甲○○復於
    八十二年八月五日及八月十日，各以李蕙英、李少英名義，
    向臺中九信申請貸款各三百萬元，借款期限分別自八十二年
    八月九日至八十三年二月九日止，及八十二年八月十四日起
    至八十三年二月十四日止，丁○○明知甲○○係以「分散貸
    款、集中使用」之方式，猶承前概括犯意，指示具有犯意聯
    絡之臺中九信分社經理莊淑妙、戊○○配合辦理放貸，丁○○、乙○○、己○○、莊淑妙、戊○○均明知應依臺中九信
    有效實施之貸款法令規章相關規定，辦理徵信調查，申請貸
    款者必需入社滿一個月方可貸款，放款應確實辦理徵信調查
    並徵取適當保證或質押品，而李蕙英、李少英於八十二年八
    月十日始申請入社，入社未滿一月且未對李蕙英、李少英等
    二人進行實質徵信，逕依其等個人資料表之資料為貸放的標
    準，違反前揭規定，應不能准予貸款，而承前之概括犯意聯
    絡，共同違背任務，分別於八十二年八月九日及八月十四日
    核准放款，二案均遲至八十二年八月二十六日始提由臺中九
    信放款審議委員會蓋章追認通過。嗣甲○○終因相互公司經
    營不善致無力清償上述四筆貸款本息，違法貸給甲○○、王
    妙玲部分至八十五年三月二十日止，尚各欠本金二百九十九
    萬五千元；李蕙英、李少英部分至八十五年二月廿四日止，
    尚各欠本金二百六十九萬五千元，致生損害於臺中九信。
二、案經乙○○告發及法務部調查局中部地區機動工作組移送臺
    灣臺中地方法院檢察署檢察官偵查起訴。
    理    由
一、按刑事訴訟法施行法第七條之三規定：「中華民國九十二年
    一月十四日修正通過之刑事訴訟法施行前，已繫屬於各級法
    院之案件，其以後之訴訟程序，應依修正刑事訴訟程序終結
    之。但修正刑事訴訟法施行前已依法定程序進行之訴訟程序
    ，其效力不受影響。」是依修正前規定所取得之證據，當然
    仍具有證據能力，不因新法之施行而變易或喪失其為證據之
    適格，不生應依新法第一百五十九條至第一百五十九條之四
    規定定其有無證據能力之問題（最高法院九十四年度臺上字
    第五０七六號判決意旨參照）。本件關於乙○○、賴誠吉、
    蔡文學、王建維、己○○、丙○○、戊○○、乙○○、蔡淑
    圭、張麗容、王妙玲、吳碧珠、吳語涵、李惠敏、徐佳如、
    黃麗君等人於本院九十一年重訴字第一０八三號案件偵、審
    過程中之陳、證述，因均屬刑事訴訟法修正前取得之證據，
    依修正前之刑事訴訟法規定均具證據能力，本院自得以之作
    為認定事實之依據，核先敘明。
二、訊之被告甲○○固坦承：(一)於八十年七月八日，以其本身及
    借用人頭王妙玲之名義，向臺中九信辦理信用貸款各三百萬
    元，借款期限均為八十年七月十一日起至八十一年一月十一
    日止。八十年七月十一日核准放款，至八十年七月廿九日提
    由臺中九信放款審議委員會蓋章追認通過，取得上述貸款後
    ，全由其繳交利息。(二)八十二年八月五日及八月十日，其再
    以李蕙英、李少英名義，向臺中九信申請貸款各三百萬元，
    借款期限分別自八十二年八月九日至八十三年二月九日止，
    及八十二年八月十四日起至八十三年二月十四日止，分別於
    八十二年八月九日及八月十四日核准放款，二案均至八十二
    年八月二十六日始提由臺中九信放款審議委員會蓋章追認通
    過，嗣亦由其繳交利息。(三)其與王妙玲均係於八十年七月八
    日始申請入社；李蕙英、李少英則於八十二年八月十日始申
    請入社，本案申請貸款時，其等入社均未滿一月。(四)其嗣無
    力清償，貸與其與王妙玲部分至八十五年三月二十日止，尚
    各欠二百九十九萬五千元；李蕙英、李少英部分至八十五年
    二月廿四日止，尚各欠二百六十九萬五千元等事實。惟矢口
    否認與臺中九信上開放款人員有背信之犯意聯絡，且無共同
    違反丁○○等人受託任務，核准放款之情事；辯稱，其與臺
    中九信承辦貸款人員在本案貸款之前都不認識，去貸款是因
    為其為相互公司廣告總經理，相互公司在臺灣是非常有名的
    ，貸款是因為其為相互公司的總經理，並以此名義貸款，九
    信是否核准，非其所能夠知道，其後貸款申請下來，其均正
    常繳納利息，八十四年間臺灣地區公司倒閉的約有幾萬家，
    八十四年十月份時，相互公司廣告業績在業界仍屬第一名，
    其從事自己的行業時，十分注重企業形象、名譽，其提出申
    請貸款當時甫值開放銀行時期，合作社基於市場競爭，當他
    們看到其申請貸款時，他們一定有他們的考量，他們要求提
    出資料，其即提出，八十四年相互公司倒了之後，也連累到
    很多人，當時其心想在臺灣沒有生活空間了，所以才到柬埔
    寨等語。
三、經查：
（一）查丁○○、己○○、戊○○、丙○○、乙○○、莊淑妙等
      人均任職於臺中九信，且各職事如事實欄所載之主管職務
      ，有合作金庫銀行中清分行九十一年八月二十日合金中清
      字第０九一０００四九三八號函附臺中九信八十一年度在
      職員工人事清冊乙份在卷可憑（參本院九十一年重訴字第
      一０八三號影卷一，第七十五頁以次），自堪信為真實。
（二）甲○○、王妙玲於八十年七月八日、李蕙英、李少英於八
      十年八月十日始分別加入臺中九信成為社員等情，有合作
      金庫銀行中清分行九十一年九月廿五日合金中清字第０九
      一０００五七四五號函一紙在卷可憑（參本院九十一年度
      重訴字第一０八三號影卷二，第五十九頁）。被告甲○○
      以其本身及王妙玲名義於八十年七月八日，向臺中九信申
      請貸款各三百萬元，借款期限均自八十年七月十一日至八
      十一年一月十一日止，於八十年七月十一日放款，經丙○○批註擬請准予貸放，莊淑妙及丁○○批註擬如擬；被告
      甲○○復於八十二年八月五日及八月十日，以李蕙英、李
      少英名義，向臺中九信申請貸款各三百萬元，借款期限分
      別自八十二年八月九日起至八十三年二月九日止，及八十
      二年八月十四日起至八十三年二月十四日止，分別於八十
      二年八月九日及十四日放款，經戊○○批註擬請准予貸放
      ，莊淑妙及丁○○批註擬如擬。有其等各該臺中市第九信
      用合作社借款申請書、跨行匯款申請書、本票、放款本金
      支出傳票、轉帳貸方傳票、有無退票查詢表、信用放款帳
      卡、催收帳卡、約定書在卷可按（參法務部調查局中部機
      動組調查卷十一），被告對此部分亦不爭執，自亦堪信為
      真實。
（三）按「信用合作社得經營左列業務：(一)收受社員活期、定期
      及儲蓄存款。(二)辦理對社員各種放款或貼現。(三)對社員之
      票據承兌。(四)代理收付。(五)其他經財政部核准辦理之業務
      。前項各款業務之經營，均應在其營業處所為之。信用合
      作社辦理甲種活期存款及儲蓄存款業務，應經財政部專案
      核准。」、「信用合作社對其社員非依合作社法第十四條
      之規定完成入社手續一個月後不得放款」，「放款應確實
      辦理徵信調查並徵取適當保證或質押品，其在規定限額以
      上者，應經放款審核委員會審核通過」，金融主管機關受
      託統一管理信用合作社暫行辦法第十一條、第十五條第一
      項第一、三款分別定有明文（五十九年六月五日經財政部
      訂定發布，六十年三月十一日經同部修正發布，八十九年
      十二月七日經同部發布廢止）。是依上揭於案發時有效發
      布之法令規定，合作社其放款對象，除經財政部惠案核准
      外，限於合作社社員；且非於社員依法完成入社手續滿一
      個月後，不得放款。本案系爭貸款案件，分別發生於八十
      年及八十二年間，自應適用上開規定以憑辦理。
（四）查戊○○於調查局中機組供稱：「臺中九信貸款作業規定
      申請貸款者必需係中華民國國籍且設籍於臺中市之自然人
      ，入社滿一個月者方可貸款，若未滿一個月則需經過理事
      會同意，申請信用貸款每戶最高額度上限為三百萬元，設
      抵押擔保貸款者每戶最高額度九百萬元，這些規定都是由
      財政部通過並公布。各分社放款業務承辦人將申請貸款客
      戶所提供之相關資料（信用貸款者需檢附信用調查表，設
      抵押品貸款者需檢附該抵押品之財產資料）送至總社之徵
      信室估價，若徵信室、認為擔保不足夠即予以退件；若徵
      信室認為擔保足夠，則會電話通知並寄估價表給該負責分
      社，分社放款承辦人收到估價表後便呈給課長（或襄理）
      、副經理、經理作書面審核並蓋章，經前述人員審核通過
      ，即送至總社交由副總經理、總經理、理事主席、放款委
      員會審核，金額較高者尚需再經過理事會同意，如總社之
      各負責審核人員均無異議通過，放款業務承辦人便會請申
      請貸款人及保證人辦理對保手續，對保手續完成後再填寫
      本票，其後分行始得予以放款」等語（參中機組調查卷二
      ，置於扣案證物中；保管字號九十一年度保管字第二０五
      八號），核與證人即臺中九信副理黃麗君（八十年間任雇
      員、八十二年間任中正分社放款部職員）、證人即前臺中
      九信中正分社存、放款部門職員李惠敏於調查局中機組之
      證述吻合（參同上調查卷二），且與臺中九信貸款作業規
      定及法令依據相符，其等前揭之供、證述自堪採信。而丁○○、己○○、戊○○、丙○○、乙○○、莊淑妙等人於
      是時各職司放款、徵信等主管職務，負責業務亦及於貸款
      業務部門，有如前述；據此堪見，丁○○、己○○、戊○○、丙○○、乙○○、莊淑妙等人自應知上開放款之相關
      規定及流程。
（五）證人黃麗君於調查局中機組供稱：「（王建維、甲○○、
      王妙玲、吳碧珠、李蕙英、吳雪芳、李少英貸款案如何辦
      理申請？金額若干？）王建維、甲○○、王妙玲、吳碧珠
      、李蕙英、吳雪芳、李少英等人係由臺中九信中正分社經
      理莊淑妙引見，且自稱是某公司人員（公司名稱我已忘記
      ），渠等在八十年間之貸款案係由臺中九信另一位放款經
      辦員李惠敏承辦，我為該貸款案之協辦，主要負責申貸人
      社員身分、財力證明（包括申貸人之存款資料、有無在臺
      中九信各分行貸款、不動產資料、還款支票等）之初步審
      查，我當時發現王建維、甲○○、王妙玲、吳碧珠、李蕙
      英、吳雪芳、李少英等人入社未滿一個月，曾向莊淑妙反
      映此事，但莊淑妙表示該王建維等貸款案係總經理丁○○
      親自交待的，儘快讓甲○○等人過關，故我就沒有加以過
      問，之後我便將財力證明等資料附在借款申請書後交給承
      辦人李惠敏，由其往上送逐級陳核，其中甲○○等人之徵
      信則由課長戊○○負責。我印象中每人的信用貸款及展期
      之金額都是三百萬元。（甲○○等人有無辦理貸款人對保
      手續？何人辦理？印鑑卡、對保約定書、借款申請書等資
      料是否貸款人親自簽名辦理？）有的，甲○○等人均有辦
      理對保手續，且印鑑卡、對保約定書等資料由貸款人親自
      簽名蓋章，而借款申請書不一定由借貸人親自簽名，但印
      章必須與印鑑卡、對保約定書上之印章相符方符合規定。
      該貸款案我曾辦理部分申貸人對保手續，但到底係何人我
      已忘記。（前述貸款案有無經事先商議核貸金額？地點、
      過程為何？何人參與？）我都不知情，我係依當時的經理
      莊淑妙轉述總經理丁○○之交待行事的，貸款的金額我亦
      是看到借款申請書才知道的，事先完全不知情。」等語（
      參同上調查卷二）；證人李惠敏於調查局中機組證稱：「
      （依規定臺中九信社員需入社一個月方得以申請貸款，王
      建維、李惠英為何能在尚未入社或入社當天即可申請貸款
      ？何以在一個星期內即放款完畢，順利貸得款項？）我僅
      記得當時該等案件係有上級長官交待辦理，至於係為課長
      戊○○、副理楊崇榮及經理莊淑妙或何位上級主管交待我
      辦理我已記不清楚，所以才會有前述情形。」等語（參同
      上調查卷二）；證人即臺中九信總社總務室職員徐佳如（
      八十三年任放款主辦）於調查局中機組供稱：「（甲○○
      、王妙玲、吳碧珠、吳雪芳、王建維、李蕙英、李少英於
      八十年至八十二年間向臺中九信辦理無擔保借款，是否由
      你承辦？詳情如何？）該案係由李惠敏、黃麗君承辦及負
      責首次撥款。本人於八十三年底接任放款主辦後，亦曾數
      次辦理該案後續（展期）作業。」等語（參同上調查卷二
      ）；丙○○於調查局中機組供稱：「（借款人甲○○、王
      妙玲、吳碧珠、吳雪芳等四人之借款申請書內容為何？你
      承辦之經過情形為何？）該四張借款申請書分別係甲○○
      等四人於八十年七月八日及八十年七月二十七日向中正分
      社申請無擔保信用貸款，當時係由經理莊淑妙帶領甲○○
      等人到辦公室介紹給我認識，表示渠等係慕恆公司人員，
      並交代我儘速替渠四人辨理信用貸款，且貸款額為三百萬
      元，因當時渠等四人尚無社員資格，莊經理即交代承辦人
      員，同時給予渠等辦理開戶及入社手續，並由甲○○等四
      人親自填寫借款申請書，並附上慕恆企業之營業報表、公
      司執照、薪資所得等資料，再由放款承辦人李惠敏將借款
      申請書及相關各客戶資料送交徵信室作徵信調查，經徵信
      室主管己○○簽註『擬由單位評估借款人信用及暸解經營
      情形核放』」等意見後，交還給李惠敏辨理授信程序，並
      由我負責第二層審核，我評估其企業當時經濟及獲利償還
      來源狀況良好，且徵信室亦同意核放，乃簽擬『擬請准予
      貸放』，並層轉副經理楊崇榮、經理莊淑妙、副總經理乙○○、總經理丁○○、理事主席賴誠吉等人核章同意後，
      才分別於八十年七月十一日及八月一日通知前述借款人甲○○、王妙玲、吳碧珠、吳雪芳及連帶保證人王建維、陳
      燕鳳等人至本社辦理對保手續，始放款轉帳至借款人王維
      華（應係甲○○、王建維之誤寫）等四人帳戶，前述貸款
      並於八十年七月廿九日、八月廿九日經放款審核委員會追
      認通過。．．．（依據金融主管機關受託統一管理信用合
      作社暫行辦法第十五條規定，信用合作社對其社員非依合
      作社法第十四條之規定完成入社手結二個月後不得放貸，
      而你承辦前述甲○○、王妙玲、吳碧珠、吳雪芳等四人信
      用貸款時，渠等加入臺中九信為社員及核准放貸之期間僅
      為三天，均與前述規定不符，你是否知悉？）因為甲○○
      等貸款案係經理莊淑妙親自交代且要求盡快核貸」等語（
      參同上調查卷二）；戊○○於調查局中機組供稱：「（王
      建維、甲○○、王妙玲、吳碧珠、李蕙英、吳雪芳、李少
      英貸款案及辨理展期如何申請？金額若干？）我係八十一
      年調至臺中九信中正分社的，王妙玲、吳碧珠、甲○○在
      八十年間之貸款案要問當時的襄理丙○○才清楚，至於八
      十二年後之王建維、王妙玲、吳碧珠、李蕙英、吳雪芳、
      李少英等貸款案，則係中正分社經理莊淑妙及後來接任經
      理之丙○○告訴我說該王建維等貸款案係總經理丁○○交
      待說，‧‧‧儘快要讓他們過關，故我就沒有加以過問，
      也沒有去對王建維等人做信用調查及瞭解該公司經營狀況
      ，之後王建維等人借貸案之展期亦是當時的經理莊叔妙及
      後來接任經理之丙○○轉述總經理丁○○之交待要給王建
      維等人展期，我便依照指示去做了。我記得每人的信用貸
      款及展期之金額都是三百萬元。」等語相符（參同上調查
      卷二）；其後被告丙○○、戊○○於偵查中亦為相同之供
      述（參九十一年偵字第二九二六號卷，第一四四頁至一四
      六頁）；且王建維於調查局中機組亦供承：伊當時需要資
      金，遂透過引介，認識當時臺中九信張姓總經理，總經理
      交待臺中分社丙○○襄理，我們直接找丙○○辦理，以後
      之借新還舊部分找唐襄理辦理，當時係九信總經理丁○○
      直接交待中正分社配合辦理，為何能核准申貸無擔保信用
      貸款三百萬元及六百萬元，伊也不清楚等語（參八十九年
      他字第七一七號卷第六三四頁至六三六頁）。經比對上開
      證人所述內容，顯見被告甲○○確係經由丁○○、莊淑妙
      之引介前至臺中九信中正分社辦理貸款事宜，並經丁○○
      、莊淑妙指示不知情之基層承辦人員儘速辦理甲○○等人
      之入社及貸款事宜，被告甲○○推稱其完全不知情，要與
      事實、常情不符，難予採信。又時任臺中九信主管職務之
      丁○○、己○○、戊○○、丙○○、乙○○、莊淑妙等人
      ，均負有審核放款資格是否符合相關規定之責，其等未盡
      審核之責，明知甲○○不符臺中九信之貸款資格，且無擔
      保放款之徵信調查不實，仍於批註意見後，核章放行，明
      顯與甲○○有共同為圖得甲○○不法貸款利益，致生損害
      於臺中九信之情事。
（六）查甲○○及其所借用之人頭戶等人均入社未滿一月，即申
      請貸款，並經丁○○等臺中九信人員於申請貸款書上批擬
      意見後，即分別准予貸款，已如前述；而證人王妙玲於本
      院九十二年二月十二日調查時亦到庭證稱：其係借人頭，
      給甲○○使用，繳息由甲○○為之等語（見本院九十一年
      度重訴字第一０八三號影卷三，第十八頁以次）。再者，
      依前揭跨行匯款申請書、放款本金支出傳票及轉帳貸方傳
      票所示，被告甲○○及其人頭戶所貸款係匯入被告甲○○
      帳戶內，顯見其貸款屬分散貸款，再集中使用。另外，依
      前揭借款人或保證人之個人資料表及信用調查表所示，個
      人資料表部分，雖經借款人或保證核章，惟大部分均為空
      白，小部分記載個人收入，惟信用調查表則依個人資料完
      全照錄，大部分亦均為空白等情，亦有合作金庫銀行中華
      分行九十一年七月一日函覆之甲○○、王妙玲、李蕙英、
      李少英等人之個人資料表、信用調查表、借款戶或連帶保
      證人資產調查表及借款戶借保及存款情形表等資附卷可按
      （見本院九十一年度重訴字第一０八三號影卷一，第八十
      五頁以次），顯見戊○○及前述臺中九信職員並未進行徵
      信可資採信。且其後丙○○、戊○○、己○○、乙○○、
      丁○○均接續於其上批示，豈有不知上情之理。至當時臺
      中九信並未加入聯合徵信中心乙節，固有財團法人金融聯
      合徵信中心九十一年六月二十五日簡便行文表乙份附卷可
      憑（參本院九十一年度重訴字第一０八三號影卷一，第七
      十二頁）；惟查，未加入該徵信中心固未能取得該中心提
      供之申請貸款人信用資料，然並非表示其等可無庸再對申
      請貸款人所提出之資料是否可信，申請貸款人之信用是否
      確足擔保日後還款能力加以調查；丁○○等人職司臺中九
      信之授信、徵信、放款等職責，所為攸關信用合作社之資
      產，豈可徒以未加入聯合徵信中心推諉責任。
（七）被告甲○○嗣無力清償，違法貸給甲○○、王妙玲部分至
      八十五年三月二十日止，尚各欠本金二百九十九萬五千元
      ；李蕙英、李少英部分至八十五年二月廿四日止，尚各欠
      本金二百六十九萬五千元未清償等情，有催收款項移交清
      單、信用放款帳卡（參調查卷十一），並有合作金庫銀行
      中權分行九十一年十一月八日合金中權字第０九一０００
      五五七五號函附之前揭甲○○及其人頭戶於八十一年至八
      十二年間在原臺中九信中正分社各筆貸款繳息期間及繳交
      利息總額之明細表在卷可按（參本院九十一年度重訴字第
      一０八三號影卷二，第一百八十四頁以次）。丁○○、己○○、丙○○、戊○○、莊淑妙、乙○○等人分別有以上
      以「分散貸款、集中使用」規避授信額度之規定、查核不
      實、執行不實等違背其任務之行為，而均屬明知故犯之行
      為，已如前述，且最後因渠等前開不當之貸與，確已導致
      臺中九信無法順利回收系爭貸款，造成本金及利息之損失
      無訛。
（八）由上開各項證據顯示，本案被告甲○○透過丁○○之引介
      向臺中九信申請貸款，並由莊淑妙向不知情之基層承辦人
      員要求儘速辦理，隨即辦理入社及貸款相關文件資料，其
      於申請貸款之際即未符合臺中九信貸款資格，且未提供詳
      實之個人信用資訊，復以人頭戶申請多筆貸款供為己用，
      均未依相關規定詳實辦理，諸多行逕均有違金融行庫之放
      款規定及一般常情，準此當可認甲○○在實施上開行為時
      ，確有為自己不法利益之主觀意圖至臻明確；再被告經由
      丁○○、莊淑妙之引介而辦理貸款，其後臺中九信相關受
      理其申貸案後之徵信作業，亦草草為之，乙○○、己○○
      、戊○○、丙○○等人對貸款案件之審酌，亦僅徒具形式
      ，均已如前述，更堪見被告與臺中九信前開業務承辦主管
      確有犯意聯絡無訛；被告及其辯護人辯稱被告並無主觀不
      法意圖云云，與證據所呈現之事實不符，難以採信。
（八）證人己○○、戊○○、丙○○、丁○○雖於本院審理時均
      到庭證稱，被告甲○○於借款前並不認識，且本案借貸亦
      無違法或失當之情事，當時係市場競爭激烈，為爭取客戶
      不得不然之作法，而當時入社未滿一月即予貸款亦非僅此
      一例，於借款申請書上之批示均依規定辦理云云（參本院
      九十四年十月三十一日審判筆錄）；然查：上開證人對所
      謂之當時市場競爭社員入社未滿一月即予貸款之不得不然
      作法，均未能舉出實例以明之；即認確有證人所述情事，
      惟其等作為亦明顯違背當時有效之法令規章及合作社內部
      之規範，亦不足取。且其等對於甲○○及其人頭戶均未詳
      予徵信，率予核貸，有違其等職責，均如前揭；再證人己○○、戊○○、丙○○、丁○○等違法核貸之背信行為，
      亦均經臺灣高等法院臺中分院認定屬實，且經判決有罪確
      定在案，有該院九十二年度上訴字第二０九五號刑事判決
      乙份附卷可憑；其等上開於本院審理時所為證述內容，不
      無規避自己責任，同時迴護被告甲○○之情事；本院審酌
      前開各項證據，及其等證述內容與事實亦不相吻合等情，
      認證人己○○、戊○○、丙○○、丁○○於本院審理時上
      開證述之內容，難遽予採信。末查，被告前雖聲請傳喚告
      發人乙○○作證，嗣復捨棄該項證據方法，本院審酌上開
      各項證據，亦認事證已臻明確，無再傳喚之必要，爰不再
      行傳喚，附此敘明。
    綜上所述，被告前揭所辯，顯係卸責之詞，不足採信；本件
    事證明確，被告首開犯行，堪以認定。
四、按刑法規定處罰之故意犯罪，原則上係就單獨一個行為人之
    違犯所構架之構成要件，只須一人違犯，即可實現不法構成
    要件，而構成單獨犯。惟刑法分則規定的各罪中卻有少數的
    故意犯罪，其構成要件之實現，係以兩個以上之行為人之參
    與為必要，違犯此等構成要件之犯罪類型，即稱為必要之參
    與犯。必要之參與犯尚可分為聚合犯與對合犯，其中就對合
    犯而言，該當構成要件所規定行為主體之參與者，固係該罪
    之正犯；惟未被構成要件規定為行為主體的參與者，雖因與
    該當構成要件所規定之行為主體之參與者，各有其目的，各
    就其行為負責，彼此間因之並無所謂共同之行為決意，故無
    由成立共同正犯，而無適用第廿八條之餘地。就本案所涉及
    之背信罪，只須一人違犯，即可實現不法構成要件之單獨犯
    ，並非前指之必要之參與犯。貸款申貸人提出申貸、金融機
    構人員核貸，就貸款案而言，彼等雖立於相對立之位置、有
    不同的考量，惟違犯背信罪之各行為人既非必要之參與犯，
    即無由成立共同正犯之對合犯，則就申貸人能否與金融機構
    人員構成背信罪或偽造文書罪之共同正犯，應討論之重點為
    ：申貸人與金融機構人員就上開犯罪有無共同之行為決意（
    犯意之聯絡）與共同的行為實施。刑法第三百四十二條之背
    信罪，係屬因身分而成立之罪，其共同實施或教唆幫助者，
    雖無此項身分，依刑法第三十一條第一項規定，仍以共犯論
    （最高法院二十八年度上字第三０六七號判例及八十六年度
    臺上字第五一二五號裁判意旨參照）。核被告甲○○就其貸
    款案之行為，係犯刑法第三百四十二條第一項之背信罪。被
    告甲○○與有此身分及特定關係之丁○○、己○○、丙○○
    、戊○○、乙○○及莊淑妙（已死亡），有犯意聯絡及行為
    分擔，均為共同正犯；被告前後有二次違法超貸背信之犯行
    ，其犯罪時間緊接，所犯構成要件相同，顯係基於概括之犯
    意為之，為連續犯，應依刑法第五十六條連續犯之規定論以
    一罪，並加重其刑。爰審酌被告甲○○貸款數額，另自貸款
    時起尚有三年餘之正常繳息，惟嗣後無法繳納本息，尚積欠
    之金額實屬鉅大，造成之損害非屬輕微，及其犯罪後潛逃在
    外，復否認犯行，態度不佳等一切情狀，量處主文所示之刑
    。公訴人雖具體求處有期徒刑一年，惟本院審酌被告上開犯
    罪情節，認科以上開罪刑已足資懲戒，附此敘明。
據上論斷，應依刑事訴訟法第二百九十九條第一項前段，刑法」
第二十八條、第五十六條、第三百四十二條第一項，罰金罰鍰提
高標準條例第一條前段，判決如主文。
中　　華　　民　　國　　94　　年　　11 　 月　  21　　日
                  刑事第十二庭  審判長法　官　王鏗普
                                      法　官　莊深淵
                                      法　官　羅智文
以上正本證明與原本無異
如不服本判決，應於收受本判決後十日內向本院提出上訴書狀，
其未敘述上訴理由者，並得於提起上訴後十日內向本院補提理由
書狀（均須按他造當事人之人數附繕本）「切勿逕送上級法院」
                                      書記官  楊家印
中　　華　　民　　國　　94　　年　　11　　月　　21　　日
附錄本案論罪科刑法條全文：
中華民國刑法第342條(背信罪)
為他人處理事務，意圖為自己或第 3 人不法之利益，或損害本人
之利益，而為違背其任務之行為，致生損害於本人之財產或其他
利益者，處五年以下有期徒刑、拘役或科或併科1000元以下罰金
。
前項之未遂犯罰之。
